臺灣高等法院民事判決　　　　　　　　　96年度訴易字第21號
　　原　　　告　乙○○
　　被　　　告　甲○○
上列當事人間因原告提起刑事附帶民事訴訟，請求侵權行為損害
賠償事件，經本院刑事庭移來，並減縮聲明，本院於96年11月6
日言詞辯論終結，茲判決如下︰
    主  文
被告應給付原告新臺幣肆萬元及自民國96年4月7日起至清償日止
，按年息百分之五計算之利息。
原告其餘之訴駁回。
訴訟費用由被告負擔二十分之一，餘由原告負擔。
本判決命被告給付部分得假執行，但被告為原告提供新台幣肆萬
元之擔保後得免為假執行。
原告其餘假執行之聲請駁回。
    事  實
甲、原告方面：
一、聲明：
  (一)被告應給付原告新台幣（下同）80萬元，及自起訴狀繕本送
    達翌日起至清償日止，依週年利率百分之五計算之利息。
  (二)前項判決請准供擔保宣告假執行。
  (三)被告應刊載道歉啟事於中國時報台北市版二日及蘋果日報台
    北市版一日，刊登位置為報紙名稱下方，規格為5ｘ7平方公
    分。
二、陳述：
  　原告於民國95年1月6日中午12時左右，於台北市○○○路
    420號4樓大華證券股份有限公司民權分公司營業大廳使用公
    用電腦時，被告突然指著上開公用電腦，以不客氣之言語對
    原告說：「妳不要霸佔這台電腦」，並在原告回應：「當電
    腦沒人用我才用，有人要用我會立即讓開來，像剛才我已讓
    給妳用了不是嗎？」後，又對原告說：「妳是女的，如果是
    男的我早就... 」，且又語帶威脅強制表示：「妳用完馬上
    給我離開」。過了一段時間，原告因看到電腦沒人在用，乃
    基於投資分析之需要，再次使用電腦，被告在原告用完欲讓
    給被告使用時，居然不尊重女性，突然以雙手強力推撞原告
    背部，造成原告跌倒受傷，原告質問被告：「你在幹什麼？
    」被告竟更以腳著皮鞋側踢原告右邊大腿，致原告右下肢受
    有2×2公分瘀血之傷害。被告又當眾對原告大吼大叫，兇狠
    的以不堪入耳之操你媽、他媽的、操你祖宗、不要臉等髒話
    辱罵原告，且不斷重覆，嚴重侵害原告之名譽。全案經原告
    報警處理，並經臺灣臺北地方法院檢察署檢察官提起公訴後
    ，業經刑事法院判決被告有罪，應執行拘役50日確定。
三、證據：提出台北市立聯合醫院醫療費用收據為證。
乙、被告方面：
一、聲明：
　(一)原告之訴駁回。
  (二)如受不利判決，請准供擔保免為假執行。
二、陳述：
  (一)原告於事發後5日始至醫院驗傷，不符常理，被告所受之傷
    害與原告之侵害行為間無因果關係。
  (二)被告是因原告先罵王八蛋後，才脫口說出他媽的，被告並沒
    有說操你媽、操你祖宗、不要臉等語。是被告之氣話既係原
    告之行為所致，且原告言語侮辱在先，其行為實不足取，無
    權利保護之必要。
  (三)本件兩造係因占用公用電腦口角互罵，僅為不起眼之小衝突
    、鬥嘴，不是重大侵害事件，一般人並不會認為會對原告之
    品德、聲望或信譽等造成貶損，是原告之名譽權並未受到影
    響，則原告自不得請求非財產上之損害賠償80萬元及回復名
    譽之登報道歉。
三、證據：提出服務證明書、就學貸款還款通知書、戶口名簿、
    95年度綜合所得稅電子結算收執聯、質借單、客戶往來歸戶
    台外幣存放款即餘額查詢、活期儲蓄存款存摺、存摺類存款
    存入存根、放款利息收據、客戶往來明細查詢與借據為證，
    並請求訊問證人丙○○。
丙、本院依職權調取臺灣臺北地方法院95年度訴易字第5343號剺
    事案件全卷及調取兩造之稅務電子閘門財產所得調件明細表
    。
    理  由
一、原告於起訴時請求被告應於中國時報及蘋果日報刊登道歉啟
    事各3日，嗣減縮為請求刊登中國時報2日及蘋果日報1日，
    核與民事訴訟法第446條第1項但書、第255條第1項第3款之
    規定相符，應先敘明。
二、原告主張：原告於95年1月6日中午12時左右在位於台北市○
    ○○路420號4樓之大華證券股份有限公司民權分公司營業大
    廳使用公用電腦時，被告不尊重女性，突然以雙手強力推撞
    原告背部，造成原告跌倒受傷，經原告質問被告：「你在幹
    什麼？」被告不僅未停止其不當行為，更以腳著皮鞋側踢原
    告右邊大腿，致原告右下肢受2×2公分瘀血之傷害。被告又
    當眾對原告大吼大叫，兇狠的以不堪入耳之操你媽、他媽的
    、操你祖宗、不要臉等髒話辱罵原告，並不斷重覆，嚴重侵
    害原告之名譽等情，爰依侵權行為法則，求為命被告賠償精
    神上損害80萬元（其中傷害部分20萬元、侵害名譽權部分60
    萬元）及自附帶民事訴訟起訴狀繕本送達翌日起至清償日止
    ，依週年利率百分之五計算之利息，並在中國時報刊登道歉
    啟事2日，在蘋果日報刊登道歉啟事1日之判決。
    被告則以：因原告占用公用電腦二十多分鐘，其欲使用電腦
    ，乃用左手肘以整個身體去碰原告的右側，要將原告擠走，
    未從原告背後推撞，原告並未倒地，縱在推擠過程中被告之
    腳有踩到原告，亦非故意。況原告於事發後5日始至醫院驗
    傷，不符常理，不得認被告所受之傷害為原告所為。又原告
    先罵被告王八蛋，被告才脫口說出他媽的，並沒有說操你媽
    、操你祖宗、不要臉等語，被告之氣話係原告之行為所致，
    且原告言語侮辱在先，無權利保護之必要。況本件僅為小衝
    突、鬥嘴，原告名譽權並未受到影響，其請求非財產上之損
    害賠償80萬元及回復名譽之登報道歉，均無理由等語，資為
    抗辯。
三、就被告應否對原告所受傷害負責言。關於此，原告主張被告
    由其背部推撞，致其倒地後，再以腳踢，致其右下肢受有
    2×2公分瘀血之傷害，原告則辯稱，其僅由側面將原告擠離
    電腦，原告並未跌倒，可能於推擠過程，腳有碰到被告，但
    未故意踢原告，原告所受上開傷害不能證明其所為等語。查
    兩造於前開時、地，因使用電腦而發生爭執，為兩造所不爭
    。至於被告究竟由背部推撞原告，或僅欲將被告擠走，兩造
    雖有不同陳述，但原告既面對電腦，若被告由背部推撞，原
    告身體當會往前傾而碰撞電腦，不會因此跌倒，且身體正面
    亦會受傷，然原告卻稱其因此跌倒，且身體正面亦無受傷，
    可知其主張被告由背部推撞，當非可採，被告所辯由原告側
    面將之推擠使離電腦則為可信。再者，於糾紛過程中，原告
    是否因此跌倒，兩造亦有不同陳述，但人體腳部構造，便於
    前後移動，不利左右移動，因此，對於由前、後方突如其來
    之力量，較能以前進或後退方式使保持平衡，不致跌倒，但
    對於突自側面而來之力量，通常不易保持平衡，易因此跌倒
    。
    本件被告既由原告之側面推擠，則原告主張其因此跌倒，可
    能性極高，應可採信。又被告究有無以腳踢原告，兩造亦有
    爭議，然被告當時係著皮鞋，以當時正處氣盛，若確有踢原
    告之故意，原告所受之傷害，當比前開診斷書所示者嚴重，
    原告復不能提出證據證明被告故意以腳踢，所為主張，不可
    採信，被告辯稱於推擠過程中不慎以腳碰到原告較為可採。
    又上開傷害是否為被告之行為所致，兩造亦有爭執，依前開
    診斷書所示，原告所受之傷害為瘀血，且其面積不大，可推
    知受撞力量不強，故發現瘀血現象，會在碰撞後相當時間，
    因此，原告於受傷後5日後驗出上開傷害，與前述被告不慎
    以腳碰撞之時點應屬接近，應堪認原告主張上開傷害為被告
    之行為所致為真實，被告辯稱原告之傷與其行為無因果關係
    ，不足為採。兩造雖就電腦之使用，有所爭執，但基於人身
    不可侵犯之法律原則，被告以身體碰撞推擠原告，已具有不
    法性，又其既以身體推擠原告，自應注意此舉可能造成原告
    受傷之結果，然卻疏未注意，腳部碰撞原告，造成原告受有
    上開傷害，原告主張被告不法侵害其身體，應屬有據，則被
    告自應就原告之傷害，負過失侵權行為責任。
四、就被告應否對原告名譽受損害負責言。關於此，原告主張被
    告於前開時、地，兇狠的以不堪入耳之諸如操你媽、他媽的
    、操你祖宗、不要臉等髒話辱罵原告，並不斷重覆，已侵害
    其名譽，被告則以原告罵其王八蛋，其乃以他媽的回應，並
    未說操你媽、操你祖宗、不要臉，其所為乃受原告之刺激，
    被告不法在先，無權利保護必要等語。查原告主張被告使用
    操你媽、操你祖宗、不要臉等語辱罵之事實，為被告所否認
    ，原告並不能舉證，難認此部分之主張為可採。至於原告主
    張被告使用「他媽的」辱罵，則為被告所自認，本院應以之
    為裁判基礎。按人與人之對話中，使用「他媽的」詞語，於
    不同情境下，固可能有不同含意（例如為表示對於對話者、
    第三人或某事件之憤怒、抱怨、感歎、驚歎等），但於爭吵
    之中，對相與爭吵之人使用此語，則有羞辱對方，使陷於難
    堪之境，進而貶損其人格之意。本件被告兩造於爭吵中，使
    用此語，自在羞辱原告，使其難堪，貶低其人格，故主張被
    告不法侵害其名譽，堪可採信。至於原告有無先使用「王八
    蛋」辱罵被告，均非被告得使用上開言詞辱罵原告之正當理
    由，原告辯稱被告無權利保護必要云云，委無可採。
五、就原告之請求有無理由言。按不法侵害他人之身體、名譽者
    ，被害人雖非財產上之損害，亦得請求賠償相當之金額，其
    名譽被侵害者，並得請求回復名譽之適當處分，民法第195
    條第1項定有明文。本件被告不法侵害原告之身體、名譽之
    事實，已如前述，則原告請求被告賠償精神上損害，自屬有
    據。本院審酌原告為53年出生、從事自由業、高職畢業，經
    濟小康，被告為40年出生，從事商業，專科畢業，經濟情況
    小康等情況，以及原告所受損害不大，被告因本件受刑事判
    決拘役40日、20日，應執行拘役50日確定等情，認為原告請
    求被告賠償其名譽損失60萬元、身體損害20萬元，均屬過高
    ，應各核減為2萬元，始為適當，逾此範圍，原告請求之金
    額，難認有理。又被告雖以上開言詞辱罵原告，但兩造之外
    ，於當時在場之其他人，僅營業員王凱勇、客戶丙○○，有
    聽到此內容，其餘在場之人員，僅知兩造有爭吵，但不知爭
    吵內容等情，業據證人王凱勇、郭昌業、陳麗娜、黃惠萍、
    戴正德等人，分別於刑事案件及本院準備程序中證述在案，
    且該事件亦未經報章、媒體披露，一般社會大眾並不知悉，
    即使知悉亦未必關心此事，是本院認為以金錢賠償即足填補
    原告名譽所受損害，尚無命被告刊登報紙道歉，以為回復必
    要，則原告請求被告登報道歉，自難准許。
六、綜上所述，原告本於侵權行為之規定，請求被告賠償其精神
    上損害80萬元（其中名譽受損害60萬元，身體受損害20萬元
    ）及法定遲延利息，並刊登中國時報2日、蘋果日報1日之道
    歉啟事，其中名譽及身體之損害各2萬元合計4萬元及自起訴
    狀繕本送達之翌日即96年4月7日起至清償日止，按年息百分
    之五計算之利息，為有理由，應予准許，其餘之請求為無理
    由，應予駁回。上開應准許部分，金額未逾50萬元，本院依
    職權宣告假執行，並准被告之聲請，提供擔保免為假執行。
    至於上開不應准許部分，原告假執行之聲請亦失所附麗，應
    併予駁回。
七、據上論結，本件原告之訴，為一部有理由，一部無理由。依
    民事訴訟法第79條、第389條第1項第5款、第392條第2項，
    判決如主文。
中　　華　　民　　國　　96　　年　　11　　月　　20　　日
                    民事第九庭
                        審判長法  官    黃熙嫣
                              法  官    陳玉完
                              法  官    呂太郎
正本係照原本作成。
被告不得上訴。
原告如不服本判決，應於收受送達後20日內向本院提出上訴書狀
，其未表明上訴理由者，應於提出上訴後20日內向本院補提理由
書狀（均須按他造當事人之人數附繕本）上訴時應提出委任律師
或具有律師資格之人之委任狀；委任有律師資格者，另應附具律
師資格證書及釋明委任人與受任人有民事訴訟法第466條之1第1
項但書或第2項（詳附註）所定關係之釋明文書影本。
中　　華　　民　　國　　96　　年　　11　　月　　21　　日
　　　　　　　　　　　  　　　書記官    黃千鶴
附註：
民事訴訟法第466條之1（第1項、第2項）：
對於第二審判決上訴，上訴人應委任律師為訴訟代理人。但上訴
人或其他法定代理人具有律師資格者，不在此限。
上訴人之配偶、三親等內之血親、二親等內之姻親，或上訴人為
法人、中央或地方機關時，其所屬專任人員具有律師資格並經法
院認為適當者，亦得為第三審訴訟代理人。
